臺灣嘉義地方法院行政訴訟裁定
111年度簡再字第2號
再審原告    彭貞貞  
再審被告    嘉義市蘭潭國民小學

代  表  人  邱榮輝  
上列當事人間返還公法上不當得利事件，再審原告不服高雄高等
行政法院109年度簡上字第76號確定判決，本於行政訴訟法第273
條第1項第13款、第14款事由提起再審之訴部分，經高雄高等行
政法院以該院111年度簡上再字第6號裁定移送前來，本院裁定如
下︰
    主  文
再審原告之訴駁回。
再審訴訟費用由再審原告負擔。
　　事實及理由
一、按再審之訴應於30日之不變期間內提起。前項期間自判決確
    定時起算，判決於送達前確定者，自送達時起算；其再審之
    理由發生或知悉在後者，均自知悉時起算。行政訴訟法第27
    6條第1項、第2項定有明文。本條立法理由載明：「二、再
    審之訴之目的，在廢棄確定判決而代以新判決，故須就提起
    再審之訴之期間加以限制，以保確定判決之安定。爰規定應
    於30日之不變期間內提起，俾資遵循。三、再審之訴，係對
    確定判決聲明不服之方法，故提起再審之訴之不變期間，原
    則上應自判決確定時起算，然當事人若於判決確定後，始知
    悉再審理由者，則應自其知悉時起算再審期間，以保護其利
    益。」又「再審之訴，應以訴狀表明下列各款事項，並添具
    確定終局判決繕本，提出於管轄行政法院為之：……四、再審
    理由及關於再審理由並遵守不變期間之證據。」「再審之訴
    不合法者，行政法院應以裁定駁回之。」為行政訴訟法第27
    7條第1項第4款、第278條第1項所明定。準此可知，再審之
    訴之目的，係在廢棄確定判決而代以新判決，惟為保確定判
    決之安定，再審之訴，應自判決確定時起30日之「不變期間
    」內提起，該「30日」期間，乃法定之「不變期間」，不因
    當事人之合意或法院之裁定而伸長或縮短；而再審之訴，既
    應以訴狀表明「再審理由及關於再審理由並『遵守不變期間
    之證據』」，故若提起再審之訴之原告，主張其知悉再審理
    由在後者，自應就此知悉在後之事實，即對於不變期間之遵
    守，提出「足以證明」再審之理由發生或其知悉在判決送達
    之後的證據，始為適法，否則仍應以判決送達後起算提起再
    審之訴之法定不變期間。如未表明再審理由及遵守不變期間
    之證據，其再審之訴即屬不合法，行政法院毋庸命其補正，
    逕以裁定駁回其訴（最高行政法院107年度裁字第1755號裁
    定意旨參照）。
二、事實概要：
　　本件再審原告係再審被告所屬教師，因於民國101年間遭檢
    舉其未如期參加中華民國體育學會於99年7月12日至15日「
    教育部99年度中級體適能指導員培育研習會」，亦未銷假返
    校上班，故再審被告要求再審原告返還差旅費新台幣（下同
    ）4,154元，並依教師請假規則第15條規定核予被告曠職4日
    ，再依行為時公立高級中等以下學校教師成績考核辦法（下
    稱教師成績考核辦法）第6條第1項規定予以記過2次之處分
    ，另將被告101學年度成績考核列為教師成績考核辦法第4條
    第1項第2款（即乙等），嗣處分確定後，又將再審原告自98
    至102年學年度之成績考核更正，再審原告因曠職4日及變更
    考績後溢領薪資合計298,105元。再審被告遂通知再審原告
    返還上開款項，惟再審原告並未繳回。再審被告遂提起訴訟
    ，經本院109年度簡字第10號判決，判決再審原告應給付再
    審被告298,105元，及自民國108年12月3日起至清償日止按
    年息百分之5計算之利息。再審原告不服，提起上訴，經高
    雄高等行政法院以109年度簡上字第76號判決（下稱原確定
    判決），判決：「一、原判決關於命上訴人（即再審原告）
    給付8,127元本息暨訴訟費用部分均廢棄。二、廢棄部分被
    上訴人（即再審被告）在第一審之訴駁回。三、其餘上訴駁
    回。」確定在案。再審原告因認原確定判決有行政訴訟法第
    273條第1項第1款、第4款、第13款、第14款之再審事由，提
    起本件再審之訴。經高雄高等行政法院以再審原告所提之行
    政訴訟法第273條第1項第1款、第4款事由已罹提起再審之訴
    之不變期間，予以駁回。另以裁定將同條項第13款、第14款
    之再審事由移轉管轄至本院。
三、再審原告主張：
㈠、再審原告提起本件再審之訴，係於30日內之不變期間內之證
    據：本件係再審被告請求再審原告返還公法上不當得利，主
    要爭點在於是否有罹於請求權時效。惟訴外人即再審被告之
    人員李芳琪、黃琇鳳等人因有相關遮隱、隱匿證據情事，而
    未將相關函文送至法院供參，致法院有漏未審酌證據資料，
    且該未經斟酌之證物或得使用之證物，經斟酌可使再審原告
    受較有利益之判決。直至再審原告於111年6月25日整理房間
    時，始發現李芳琪、黃琇鳳等人之鈞院105年重訴字第1號民
    事訴訟（下稱另案訴訟）卷宗中，看到李芳琪、黃琇鳳於其
    105年1月15日民事答辯狀將相關函文附於其民事答辯狀（下
    稱系爭答辯狀）內，遂始知悉有再審事由，爰於30日不變期
    間內提起再審之訴。
㈡、原確定判決就足以影響判決之重要證物漏未斟酌，且該未經
    斟酌之證物或得使用之證物，經斟酌可受較有利益之判決，
    故具有行政訴訟法第273條第1項第13款、第14款再審事由：
１、本件所涉相關函文時間序如下：
⑴、嘉義市政府102年5月13日府教體字第1021505921號函送達予
    再審被告，「主旨：有關貴校教師彭貞貞疑似違反規定報支
    教育部99年度中級體適能指導培育差旅費計新臺幣4,154元
    正乙案，請依說明事項辦理，完竣後並請報府核處，請查照
    」，再審被告之人事主任李芳琪「人事室意見：擬：一、有
    關本案涉及彭師行政責任，曠職、扣薪、教師成績考核、年
    終工作獎金等情事，本室擬另案簽核…102.5.16」等語。
⑵、嘉義市政府104年5月22日府人考字第1042401865號函送達予
    再審被告，「說明五、綜上，本案彭師曠職登記、98學年度
    成績考核變更及99至102學年考核晉級重行辦理等相關事宜
    ，請貴校本於權責並依相關法規儘速辦理，涉及受領之薪俸
    （獎金）等追繳部分，並請留意時效，即應依法提出請求」
    等語。
⑶、嘉義市政府104年7月7日府人考字第1042402410號函核定再審
    原告98學年度教師成績考核更正案，再審被告之人事室主任
    李芳琪「擬：二、請出納組配合成績考核獎金收回事宜」等
    語。
⑷、嘉義市政府104年8月12日府人考字第1042402910號函核定再
    審原告99學年度至102學年度教師成績考核復審案，再審被
    告之人事室主任李芳琪「擬：二、請出納組配合辦理考核獎
    金、薪資、年終獎金、公保退撫差額收回作業」等語。
２、原確定判決就足以影響判決之重要證物漏未斟酌，且該未經
    斟酌之證物或得使用之證物，經斟酌可受較有利益之判決，
    故具有行政訴訟法第273條第1項第13、14款再審事由：
⑴、經查，再審被告人事主任李芳琪自102年5月16日起，內部擬
    簽針對本件「另案簽核」，經嘉義市政府104年5月22日以函
    文提醒後，再審被告人事主任李芳琪內部擬簽請出納組配合
    辦理追繳事宜，參其性質係屬於公法上請求權，故其請求權
    時效係為5年。惟依嘉義市政府函文所示，於102年5月16日
    人事主任李芳琪「另案簽核」後，可合理期待再審被告自該
    日起算時效，故再審被告本應於107年5月16日之五年時效內
    向再審原告提出公法上請求權，本件應已罹於請求權時效。
⑵、然再審被告卻將在嘉義市政府102年函文內部擬簽辦的文字訊
    息遮隱，將再審原告在該函文上加註之意見一併抹除，並且
    將嘉義市政府104年函文隱匿起來，從未在再審原告之行政
    訴訟案件中揭露，再審原告所有行政訴訟檔案亦未交接，製
    作檔案紀錄，遲至108年10月24日函文通知再審原告應於108
    年12月2日前返還本件請求之變更差額298,105元，並為起訴
    請求。
⑶、且綜觀全卷，再審被告自始從未將上開嘉義市政府函文呈送
    法院，致鈞院誤以為需待成績考核通知書確定之日，始為可
    合理期待再審被告請求再審原告返還不當得利之時點，並由
    107年12月20日起算，故認尚未罹於五年之公法上請求權時
    效。況本件發生過程都是在同一位訴外人吳青香校長任內，
    再審被告實難諉為不知。
四、本院之判斷：
㈠、按有下列各款情形之一者，得以再審之訴對於確定終局判決
    聲明不服。但當事人已依上訴主張其事由經判決為無理由，
    或知其事由而不為上訴主張者，不在此限：…十三、當事人
    發現未經斟酌之證物或得使用該證物。但以如經斟酌可受較
    有利益之判決為限。十四、原判決就足以影響於判決之重要
    證物漏未斟酌。行政訴訟法第273條第1項第13款、第14款定
    有明文。
㈡、經查，原確定判決係於110年1月7日送達再審原告之訴訟代理
    人鐘育儒律師，有送達證書可參（原確定判決卷第91頁）。
    再審原告對原確定判決提起再審之訴之不變期間，應自原確
    定判決送達之翌日（即110年1月8日）起算30日。又再審原
    告設址於嘉義市，依司法院訂定之「行政法院訴訟當事人在
    途期間標準」第2條規定，應扣除在途期間6日，計至110年2
    月17日（星期三）屆滿（期間末日本應為110年2月12日，因
    適逢春節假期，而順延至上班首日110年2月17日）。再審原
    告主張其知悉再審理由在後（即111年6月25日，高雄高等行
    政法院111年度簡上再字第6號卷《下稱原確定判決再審卷》第
    15頁），依上開說明，自應由再審原告就此知悉在後之事實
    ，即對於不變期間之遵守，提出「足以證明」再審之理由發
    生或其知悉在判決送達之後的證據。
㈢、就行政訴訟法第273條第1項第13款再審事由部分：
　　再審原告主張其於111年6月25日整理房間時、始於另案訴訟
    卷宗中，看到李芳琪、黃琇鳳將相關函文附於系爭答辯狀內
    ，遂始知悉有再審事由云云，惟系爭答辯狀之具狀日期為10
    5年1月15日（原確定判決再審卷第65至67頁），再審原告並
    未提出其係於111年6月25日始知悉上開答辯狀之內容之證據
    ，或系爭答辯狀所載證物於訴訟當時有何不知或不能使用，
    現始知悉或得予利用之事由。而且，再審原告所指之另案訴
    訟，業於106年5月4日判決，再審原告不服部分判決，提起
    上訴，於106年9月12日經臺灣高等法院臺南分院以106年度
    上易字第165號駁回上訴確定，有本院依職權調閱之前揭判
    決附卷可參（本院卷第159至178頁）。是再審原告於111年7
    月4日提起本件再審之訴（原確定判決再審卷第11頁）時，
    就行政訴訟法第1項第13款之再審事由，已逾30日之不變期
    間，自非合法。
㈣、就行政訴訟法第273條第1項第14款再審事由部分：
　　再審原告並未提出其係於111年6月25日始知悉上開答辯狀之
    內容之證據，業如前述，且再審原告既係因另案收受系爭答
    辯狀，則在本院原確定判決審理期間，再審原告皆得知悉原
    確定判決有無斟酌系爭答辯狀所載之相關證據，然再審原告
    皆未何任利己之主張，遲至111年7月4日提起本件再審之訴
    時，始主張此一再審事由，亦已逾30日之不變期間，亦不合
    法。
五、從而，再審原告對原確定判決提起本件再審之訴，主張有行
    政訴訟法第273條第1項第13款及第14款之事由部分，如上所
    述，皆非合法，應予裁定駁回。至本件再審之訴既因不合法
    而經裁定駁回，再審原告其餘有關實體之主張，自無庸論述
    ，併予敘明。
六、結論：再審之訴為不合法。依行政訴訟法第236條之2第4項
    、第278條第1項、第98條第1項本文、裁定如主文。
中　　華　　民　　國　　111 　年　　9 　　月　　30　　日
                  行政訴訟庭　法　官　陳美利 
上為正本係照原本作成。
如不服本裁定，應於送達後10日內，向本院提出抗告狀（均須按
他造人數附繕本）。
中　　華　　民　　國　　111 　年　　9 　　月　　30　　日
                              書記官  吳佩芬